臺灣彰化地方法院刑事判決　　　　　　　96年度訴字第1553號
公　訴　人　臺灣彰化地方法院檢察署檢察官
被　　　告　丙○○
　　　　　　　　　　（現羈押於臺灣彰化看守所）
指定辯護人　本院公設辯護人　乙○○
上列被告等因違反毒品危害防制條例案件，經檢察官提起公訴（
96年度偵字第6828號、第7319號），本院判決如下：
    主  文
丙○○販賣第一級毒品，累犯，處無期徒刑，褫奪公權終身；扣
案之ＮＯＫＩＡ牌行動電話壹支（機身編號為00000000
0000000號，不含ＳＩＭ卡），沒收之；因販賣第一級毒
品所得之新臺幣壹萬零伍佰元沒收之，如全部或一部不能沒收時
，以其財產抵償之。
    事  實
一、丙○○前於民國90年間曾因竊盜案件，經本院判處有期徒刑
    6月確定，再於91年間先後2次因違反毒品危害防制條例案件
    ，經本院分別判處有期徒刑5月、6月確定，嗣並裁定其應執
    行刑為有期徒刑10月，而其入監接續執行上開案件後，於93
    年6月12日執行完畢。詎猶不知悔改，明知海洛因為毒品危
    害防制條例第2條第2項第1款所列管之第一級毒品，不得非
    法持有、販賣，竟仍基於販賣第一級毒品海洛因以牟利之犯
    意，自95年12月間起，以其所有之NOKIA牌行動電話1支（機
    身編號為000000000000000號，插入門號0000-000000號SIM
    卡1 張使用）為聯繫工具，由甲○○、丁○○以不特定之電
    話撥打上開門號向其表示欲購買海洛因之金額後，其再向某
    真實姓名、年籍不詳、自稱「巫誌峰」之成年男子購得甲○○、丁○○所需求之海洛因數量，之後即在其工作地點即彰
    化縣溪湖鎮溪湖高中旁工地或溪湖果菜市場，將上開海洛因
    販賣予甲○○、丁○○牟利。其販賣之時間及金額如下：
（一）甲○○於95年12月間（起訴書誤載為95年6月間及96年6月
      6日、29日），前後共向丙○○購買海洛因5次，其中2次
      購買價格新臺幣（下同）500元之海洛因，另3次購買價格
      為1,000元之海洛因，丙○○因此得款達4,000元。
（二）丁○○自96年6月1日起，至同年6月9日，前後共向丙○○
      購買海洛因8次，其中3次購買價格500元之海洛因，另5次
      購買價格為1,000元之海洛因，丙○○因此得款達6,500元
      。
    嗣經員警接獲線報後，經核准對於門號0000-000000號行動
    電話實施通訊監察，並於96年7月18日8時15分許，持本院核
    發之搜索票前往彰化縣溪湖鎮○○路後溪巷79-60號執行搜
    索，當場扣得其所有供販賣海洛因所用之NOKIA牌行動電話1
    支（機身編號為000000000000000號，內含門號0000-000000
    號SIM卡1張），始查悉上情。
二、案經彰化縣警察局田中分局報告臺灣彰化地方法院檢察署檢
    察官偵查起訴。
    理  由
一、訊據被告丙○○矢口否認有何販賣第一級毒品海洛因之犯行
    ，辯稱：伊曾經幫丁○○調過幾次海洛因，是丁○○打電話
    來，要求伊調幫忙海洛因，之後丁○○到彰化縣溪湖鎮溪湖
    高中旁工地，將錢交給伊，伊才去向「巫誌峰」調海洛因後
    交給丁○○，伊並沒有販賣海洛因給丁○○，另外伊沒有幫
    甲○○調過海洛因，更沒有販賣海洛因給甲○○云云。指定
    辯護人則為被告辯護稱：依證人甲○○及丁○○於本院審理
    時所證及卷附之門號0000-000000號行動電話通訊監察譯文
    可知，被告係受他人拜託，才幫忙調海洛因，且無證據證明
    其有營利之意圖，顯然其行為不構成販賣等語。經查：
（一）按證人甲○○及丁○○於警詢時之證述，屬被告以外之人
      於審判外向司法警察所為之言詞供述，且辯護人認此部分
      不具有證據能力，故依刑事訴訟法第159條第1項之規定，
      此部分應不具有證據能力。至本案下揭引用之其他供述證
      據及非供述證據，均經本院依法踐行調查證據程序，而公
      訴人、被告及辯護人均同意各該證據具有證據能力，且亦
      查無依法應排除其證據能力之情形，是後述所引用其他證
      據之證據能力均無疑義，合先敘明。
（二）被告上開販賣第一級毒品海洛因之犯行，已據證人甲○○
      於偵查時證述：「我確實有用家中電話或公共電話向丙○○買海洛因，買了5次，1,000元是2次，500元是2次，地
      點都是在溪湖高中旁工地，丙○○是那邊的工頭，所以就
      約在那裡。丙○○的電話是0000-000000號，我現在還記
      得。」等語，於本院審理時證述：「被告的電話是0000-0
      00000號，我於95年12月間曾向被告購買5次海洛因，地點
      是在溪湖高中旁工地、溪湖果菜市場，其中2次購買500元
      的海洛因，3次購買1,000元的海洛因，交易時只有我與被
      告兩個人而已，沒有其他人，我將錢交給被告，被告就將
      海洛因交給我。」等語；及證人丁○○於偵查時證述：「
      我有施用海洛因，海洛因是向丙○○買的，今日有指認他
      ，我不會認錯，我與丙○○是96年6月才認識，是因為買
      毒品才認識。我總共買過8次，其中3次是購買價格500元
      之海洛因，另5次是購買價格1,000元之海洛因，都是在溪
      湖果菜市場交易，都是他親自來，我沒有欠他錢。我都是
      用溪湖果菜市場的公共電話打0000-000000號，電話我還
      記得。」等語明確，且有電話號碼00-0000000號之通聯調
      閱查詢單（申請人為溪湖果菜市場，申裝地址為彰化縣溪
      湖鎮○○街22號）、臺灣彰化地方法院檢察署96年度彰檢
      良敏聲監字第290號、96年度彰檢良敏聲監（續）字第368
      號、96年度彰檢良敏聲監（續）字第426號通訊監察書影
      本各1紙及被告所使用之門號0000-000000號行動電話之通
      訊監察譯文紀錄1份附卷可按，復有NOKIA牌行動電話1支
      （機身編號為000000000000000號，內含門號0000-000000
      號SIM卡1張）扣案可證，顯然被告上開販賣第一級毒品犯
      行之事證已相當明確。
（三）被告雖辯稱：伊只是幫丁○○調海洛因，並沒有販賣的意
      思云云。證人丁○○於本院審理時亦翻異前詞，改稱：其
      只是請被告幫忙調海洛因而已，並非直接向被告購買海洛
      因云云。惟查：證人丁○○於偵查時已證述其是直接向被
      告購買海洛因之情明確，而完全未提及任何請被告幫忙調
      海洛因之情事，另證人周雯娟於偵查中亦結證稱：曾看過
      丁○○向被告購買過1次海洛因等語在卷，已堪認被告上
      開所辯，係事後卸責之詞，而證人丁○○於本院審理時所
      證，係迴護被告之詞，均不足採信。何況依被告及證人丁○○於本院審理時所述調取海洛因之過程觀之，證人丁○○交付購買海洛因價金及取得海洛因之對象均係被告，而
      其對於被告究係從何管道取得海洛因，及所交付之金額能
      購買之確切海洛因數量，均悉任被告安排，亦堪認渠等雙
      方之間確有買賣海洛因之合意及行為存在，而非單純的「
      調」或「代購」海洛因，更足徵被告及證人丁○○於本院
      審理時所述，均與事實相違而難採信。
（四）被告另辯稱：伊沒有幫甲○○調過海洛因，更沒有販賣海
      洛因給甲○○，也不曾接過甲○○的電話云云。惟查：證
      人甲○○於偵查及本院審理中已證述其確曾向被告購買海
      洛因之情明確，且對於交易之時間、地點均能清楚交代，
      又能迅速背出被告之行動電話號碼，已堪認其所證非虛，
      而被告空言否認，無非係為卸責而已。又參諸被告於本院
      審理時自承其與證人甲○○間僅係單純認識而已，並無任
      何怨隙，則衡情證人甲○○自無甘冒偽證、誣告罪之處罰
      ，陷指被告涉犯法定本刑為死刑、無期徒刑重罪，而為虛
      偽陳述之事理，是證人甲○○上開證述應堪採信。至證人
      甲○○於本院審理中經辯護人詰問時，雖隨即改稱：伊與
      被告交易海洛因時，其實還有一個自稱「阿峰」的成年男
      子在場，當時伊是將錢交給被告，再由被告向「阿峰」購
      買海洛因後，轉交予伊云云，惟此不僅與其上開證述有顯
      著差異，且衡情「阿峰」既近在咫尺，其直接向「阿峰」
      購買海洛因即可，焉需再透過被告為無意義的轉手動作？
      顯然其此部分證述應係迴護被告之詞，尚難採信。
（五）指定辯護人雖為被告辯護稱：依卷附之門號0000-000000
      號行動電話通訊監察譯文，顯示被告僅係幫他人調毒品，
      且無證據證明其有營利之意圖，自不構成販賣。惟查海洛
      因價格昂貴，為政府明令禁止非法持有、買賣之毒品，且
      販賣海洛因之法定刑度為死刑、無期徒刑，刑責甚重，又
      販賣海洛因既係違法行為，當非可公然為之，亦無公定價
      格，且容易分裝，而海洛因更可以葡萄糖粉末等稀釋純度
      ，增減份量，是以每次買賣之價量，可能隨時依雙方關係
      深淺、資力、需求量及對行情之認知、來源是否充裕、查
      緝是否嚴謹、購買者被查獲時供述購買對象之可能風險之
      評估等情形，而異其標準，非可一概而論。是以販賣之利
      得，除被告坦承犯行或價量俱臻明確外，委難察得實情，
      販賣之人從價差或量差中牟利之方式雖異，其意圖營利之
      販賣行為則同一，是販賣者倘非無利可圖，自無甘冒違法
      重責而從事原價交易之理。本件雖因證人等無法明確指明
      其等所購買之海洛因每包重量係多少，本院亦未能明確查
      出被告販入售出之價差、量差，然依前揭說明，被告倘非
      具營利意圖，衡情其自可對上揭購毒者告知「巫志峰」之
      聯絡方式，由上揭購毒者自行前往購買已足，當無必要多
      次與上揭購毒者以現金之方式交易，顯然被告絕非單純之
      幫他人調毒品而已，其具有意圖營利販賣海洛因之犯意，
      亦堪認定，是以指定辯護人前開所辯自不足採。
（六）又關於被告販賣海洛因之次數及數量，本院之認定如下：
      證人甲○○於偵查中證述其向被告買海洛因5次，每次
      500或1,000元，其中2次1,000元，2次500元等語，顯然漏
      未敘及其中1次之交易金額，惟其於本院審理時已補充說
      明該次交易金額係1,000元，本院乃依此認定之。證人
      丁○○於偵查中已證述其向被告購買海洛因8次，其中3次
      500元，另5次1,000元等語明確，惟於本院審理時則證述
      其向被告取得海洛因8次，每次均取得1,000元之海洛因等
      語，本院審酌其於偵查中作證時，距離案發時間較近，且
      其於本院審理時所證有若干迴護被告之詞而不足採信，已
      如前述，是應以其於偵查中所述較為可採。
（七）綜上，本件事證已臻明確，被告上開販賣第一級毒品海洛
      因之犯行，堪以認定。
二、按毒品危害防制條例第2條第2項第1款規定，海洛因係屬列
    管之第一級毒品，不得非法持有及販賣。是核被告丙○○所
    為，係犯毒品危害防制條例第4條第1項之販賣第一級毒品罪
  　。被告為販賣而持有海洛因之低度行為，應為販賣之高度行
    為所吸收，不另論罪。再刑事法若干犯罪行為態樣，本質上
    原具有反覆、延續實行之特徵，立法時既予特別歸類，定為
    犯罪構成要件之行為要素，則行為人基於概括之犯意，在密
    切接近之一定時、地持續實行之複次行為，躺依社會通念，
    於客觀上認為符合一個反覆、延續性之行為觀念，於刑法評
    價上，即應僅成立一罪，學理上所稱「集合犯」之職業性、
    營業性或收集性等即具有重複特質之犯罪均屬之，例如經營
    、從事業務、收集、販賣、製造、散布等行為概念者是（最
    高法院95年度臺上字第1079號判決足資參照）；而販毒者於
    購入毒品後，其罪固已成立，惟其為牟暴利，必再於密接時
    空下反覆為出售行為，是毒品危害防制條例第4條第1項之販
    賣第一級毒品罪，本質上即具有反覆性，參照上開判決意旨
    ，行為人縱在密接之一定時間及空間內反覆從事毒品之販賣
    ，於行為概念上，應認為係包括一罪，是被告多次販賣第一
    級毒品，仍應以一罪論。再被告前於90年間曾因竊盜案件，
    經本院判處有期徒刑6月確定，再於91年間先後2次因違反毒
    品危害防制條例案件，經本院分別判處有期徒刑5月、6 月
    確定，嗣並裁定其應執行刑為有期徒刑10月，而其入監接續
    執行上開案件後，於93年6月12日執行完畢等情，有臺灣彰
    化地方法院檢察署刑案資料查註紀錄表及臺灣高等法院被告
    前案紀錄表各1份在卷可按，其受此有期徒刑執行完畢後，5
    年以內再故意犯本件有期徒刑以上之罪，應依刑法第47條第
    1項之規定論以累犯，惟因販賣第一級毒品罪之法定本刑為
    死刑或無期徒刑，依法即不得再加重其刑。爰審酌被告所為
    造成毒品海洛因流通氾濫，戕害國民身心健康，對於社會治
    安負面影響甚鉅，及其犯罪之方法、手段，販賣毒品之次數
    、金額，暨其犯後否認犯行，態度不佳等一切情狀，量處無
    期徒刑，並依刑法第37條第1項之規定宣告褫奪公權終身，
    以資懲儆。扣案之NOKIA牌行動電話1支（機身編號為000000
    000000000號），係被告所有供其販賣第一級毒品海洛因所
    用之物，應依毒品危害防制條例第19條第1項之規定，宣告
    沒收之；至扣案之門號0000-000000號SIM卡1張，依國內電
    信公司定型化契約之約定，該SIM卡之所有權仍屬電信公司
    所有，申請人僅因承租門號而取得使用權，非屬被告所有之
    物，且非屬違禁物，核與沒收之要件不符，爰不予宣告沒收
    。再按毒品危害防制條例第19條第1項規定，犯販賣毒品罪
    者，其犯罪所得之財物均沒收之，係採義務沒收主義，故販
    賣毒品所得之對價，不問其中成本若干，利潤多少，均應全
    部諭知沒收，貫徹政府查禁煙毒之決心，以符立法本旨（最
    高法院91年度臺上字第2419號判決意旨參照）。查本件被告
    販賣第一級毒品海洛因所得之對價為10,500元，雖未扣案，
    然依上開說明及毒品危害防制條例第19條第1項之規定，仍
    應均予宣告沒收，如全部或一部不能沒收時，以其財產抵償
    之。
據上論斷，應依刑事訴訟法第299條第1項前段，毒品危害防制條
例第4條第1項、第19條第1項，刑法第11條前段、第47條第1項、
、第37條第1項，判決如主文。
本案經檢察官郭玄義到庭執行職務。
中　　華　　民　　國　　96　　年　　11　　月　　13　　日
                  刑事第七庭      審判長法官   羅永安
                                  法      官   王昌鑫
                                  法      官   紀佳良
以上正本證明與原本無異。
如不服本判決，應於判決送達後10日內，向本院提出上訴書狀，
上訴書狀應「敘述具體上訴理由」，並按他造當事人之人數附繕
本。「切勿逕送上級法院」。
中　　華　　民　　國　　96　　年　　11　　月　　14　　日
                                  書  記  官   詹國立
附錄本案論罪科刑法條全文：
毒品危害防制條例第4條
製造、運輸、販賣第一級毒品者，處死刑或無期徒刑；處無期徒
刑者，得併科新臺幣1千萬元以下罰金。
製造、運輸、販賣第二級毒品者，處無期徒刑或7年以上有期徒
刑，得併科新臺幣7百萬元以下罰金。
製造、運輸、販賣第三級毒品者，處5年以上有期徒刑，得併科
新臺幣5百萬元以下罰金。
製造、運輸、販賣第四級毒品者，處3年以上10年以下有期徒刑
，得併科新臺幣3百萬元以下罰金。
製造、運輸、販賣專供製造或施用毒品之器具者，處1年以上7
年以下有期徒刑，得併科新臺幣1百萬元以下罰金。
前五項之未遂犯罰之。
